【裁判字號】    88,上訴,646
【裁判日期】    891030
【裁判案由】    偽造文書等
【裁判全文】
臺灣高等法院刑事判決                            八十八年度上訴字第六四六號
    上  訴  人
    即  被  告  甲○○
    選任辯護人  鄭洋一
                李文欽
右列被告因偽造文書等案件，不服臺灣士林地方法院八十四年訴字第一○九四號，中
華民國八十八年一月七日第一審判決（起訴案號：臺灣士林地方法院檢察署八十四年
度偵字第七○七八號）提起上訴，本院判決如左：
    主      文
原判決撤銷。
甲○○連續意圖欺騙他人，於同一商品，使用相同於他人註冊商標之圖樣，累犯，處
有期徒刑壹年貳月。
廣告型錄壹萬捌仟壹佰壹拾貳紙及男用嘟爵金錶貳只，均沒收。
    事      實
一、甲○○曾於民國七十七年間因違反商標法案件，經本院判處有期徒刑八月，並經
    依中華民國七十七年罪犯減刑條例減為有期徒刑四月，於七十八年一月十四日易
    科罰金執行完畢；又於八十年間再犯同樣罪名，經本院判處有期徒刑一年、罰金
    一萬元，於八十一年十二月二十三日執行完畢，仍不知悔改。甲○○係台北市○
    ○○路○段五十四號一樓統帥有限公司負責人，明知「OYSTER PERPETUAL」及「
    DATE JUST」為瑞士商丙○○○○錶廠（Montres Rolex S. A.）向經濟部中央標
    準局註冊之商標，指定使用於錶類等商品，於民國六十二年八月一日取得商標專
    用權，期限至八十二年七月三十一日止，嗣並延展至九十二年七月三十一日，甲
    ○○竟基於概括之犯意，自八十四年二月間起，連續在台北市○○○路○段五十
    四號一樓之上址，使用相同之上開「OYSTER  PERPETUAL」及「DATE JUST」商標
    ，於其生產之同一商品「 DOJUE」男用嘟爵金錶三只，並於同年四月間某日，在
    台北市某印刷廠委請不知情之人印製「 DOJUE」手錶之廣告型錄並附加相同於上
    開註冊商標圖樣三十萬份，其中二十八萬一千八百八十八份僱請不知情之成年人
    將之以夾報方式送予訂閱報紙之人而散布，以利其販賣。又甲○○明知上開手錶
    三只係在台灣組裝，而非在瑞士國內產製，竟意圖欺騙他人，以便順利販賣上開
    「DOJUE」男用嘟爵金錶三只，虛偽標記「Swiss  Made」等字樣於其所產製之三
    只男用嘟爵金錶上，並因而順利賣出上開金錶一只。嗣於八十四年五月十一日，
    瑞士商勞力士錶廠委請告訴代理人乙○○律師至統帥企業社以新台幣壹拾貳萬貳
    仟伍佰元購買男用嘟爵金錶一只（型號一六八四八號），甲○○即開立統一發票
    並交付該男用嘟爵金錶供其帶回。經瑞士商勞力士錶廠公司提出告訴，由檢察官
    簽發搜索票交台北市政府警察局少年隊於八十四年七月二十日至統帥企業社搜索
    ，扣得甲○○所有委請他人印製剩餘之「 DOJUE」男用嘟爵金錶廣告型錄一萬八
    千一百一十二紙，甲○○因為警查獲上情，加製造上開所餘男用嘟爵金錶一只，
    予以銷毀而滅失。
二、案經台北市政府警察局少年隊報請臺灣士林地方法院檢察署檢察官偵查起訴。
    理      由
一、訊據上訴人即被告甲○○否認有何右開犯行，辯稱：伊所有之男用嘟爵金錶係在
    義大利製造零件，在台灣組裝，上開商標及「 Chronometer」字樣，伊不知道由
    何人打於錶上，且勞力士錶之商標「OYSTER PERPETUAL」、「 DATE JUST」字樣
    ，其意分係永恆不朽蠔式錶殼、可調日期之意，上開英文應不得為商標之登記，
    伊為此亦向經濟部中央標準局申請上開商標無效之評定，伊並不懂英文，應無侵
    害勞力士錶之商標，亦無故意欺騙仿冒勞力士錶云云。然查：（一）、「OYSTER
    PERPETUAL」及「DATE JUST」商標，業經被害人瑞士商勞力士錶廠向經濟部中央
    標準局申准註冊登記之商標，指定使用於錶類等商品，於民國六十二年八月一日
    取得商標專用權，期限至七十二年七月三十一日止，並延展至九十二年七月三十
    一日止，使用於鐘、錶及其組件類之商標專用權，有六四八二四號、六四八二三
    號商標註冊證影本二紙附卷可稽（參警訊卷第十八頁、第十九頁）。而被告以上
    開商標為一般鐘錶業者慣用之商標為由，向經濟部中央標準局請求該商標之延展
    註冊無效，亦經行政法院八十六年度判字第二八一五號、八十七年度判字第一０
    一三號駁回其請求確定，有該二號判決影本在卷足憑（參原審刑事卷第二六四頁
    至第二七七頁）。又被告自承其從事手錶業已有二十年之久，且上開註冊商標並
    經公告週知，被告所辯不知該商標業經他人註冊，顯係卸責之詞。況被告於七十
    七年及八十年間即曾先後侵害告訴人之商標專用權，並經法院判刑確定執行完畢
    ，被告辯稱不知上開商標云云，委無足取；（二）、再查，本件告訴人委請代理
    人乙○○律師於八十四年五月十一日在被告之店內購得男用嘟爵金錶乙只，有該
    只男用嘟爵金錶扣案可稽，復有統一發票影本乙紙號照片四張（以上證物參八十
    四年度聲字第四六二號第十四頁至第十六頁）、扣案之男用嘟爵金錶廣告型錄共
    一萬八千一百一十二紙在卷可按，被告於本院審理時亦坦承有製造「DOJUE」男
    用嘟爵金錶，參諸該男用嘟爵金錶與該錶廣告型錄上確係標有「OYSTER
    PERPETUAL」及「DATE JUAT」商標，及「Swiss Made」等字樣以及且被告之男用
    嘟爵金錶上之「OYSTER PERPETUAL」、「DATE JUST 」等標示之位置與大小，均
    與告訴人之勞力士錶之商品相同，足見被告確有使用告訴人公司之註冊商標，並
    於同一商品之廣告型錄附加該他人之註冊商標而陳列、散布，更為虛偽標記原產
    國，再將販賣之犯意；（三）、被告辯稱其男用嘟爵金錶之零件係由義大利進口
    ，錶心係源自瑞士，而最後再於台灣組裝，證人朱宏宗於原審亦附合其詞。然查
    ，被告既坦承上開金錶係在我國組裝，而非在瑞士製造，其竟於上開男用嘟爵金
    錶三只上使用「Swiss Made」字樣，顯與事實不符，其所為之標記不僅虛偽，並
    有欺騙他人之意圖甚為明顯，所辯其不懂英文，應不為罪云云，要無足取；（四
    ）、綜上所述，被告所辯，均係卸責之詞，不足採信。本件事證明確，被告犯行
    洵堪認定。
二、查被告意圖欺騙他人，於同一商品使用相同於他人註冊之商標圖樣，並於有關其
    同一商品之廣告型錄附加相同於他人註冊商標圖樣而陳列、散布，並意圖欺騙他
    人在其販賣之上開商品上虛偽標記原產國，被告上開行為，係犯商標法第六十二
    條第一款、第二款、第六十三條，及刑法第二百五十五條第一項、第二項之罪。
    被告所犯商標法第六十二條第一款之罪先後三次犯行，以及所犯商標法第六十二
    條第二款之陳列、散布罪，其先後多次犯行，時間緊接，手法相同，且係各犯構
    成要件相同之罪名，均顯係各基於概括犯意而為，均應依連續犯之規定以一罪論
    ，並依法均加重其刑。被告雖製造上開男用嘟爵金錶三只，惟僅販賣一只既遂，
    另一只即扣案者，係告訴人公司陷害教唆（該次不構成販賣既遂罪），其餘一只
    則經被告自行拆解銷燬，是本院僅認被告販賣其上開金錶一次。又被告所為上開
    商標法第六十二條第一款、第二款、第六十三條之各罪，具有方法結果之牽連關
    係，又被告所犯刑法第二百五十五條第一項、第二項與商標法第六十三條罪間，
    前二者具有方法結果之牽連關係，後二者具有一行為觸犯二罪名之想像競合犯之
    關係，均應從一重處斷。公訴人雖未就被告所為之刑法第二百五十五條第一項、
    第二項之罪起訴，然與已起訴有罪部分，分別有牽連犯、想像競合犯之裁判上一
    罪關係，為起訴效力所及，本院自得併予審酌，附予敘明。末查被告於七十七年
    間因違反商標法案件，經本院判處有期徒刑八月，並經中華民國七十七年罪犯減
    刑條例減為有期徒刑四月，於七十八年一月十四日易科罰金執行完畢；又於八十
    年間再犯同罪，經本院判處有期徒刑一年、罰金一萬元，於八十一年十二月二十
    三日執行完畢，此有台灣高等法院檢察署刑案紀錄簡覆表一件在卷可參，其於有
    期徒刑執行完畢後五年內再犯有期徒刑以上之本罪，為累犯，應依法遞予加重其
    刑。
三、原審認被告罪證明確，予以論罪科刑，固非無見。惟查：（一）、被告使用告訴
    人公司之上開註冊商標於其所製造之男用嘟爵金錶共計三只，原審未於事實欄中
    予以究明。又被告於其所製造「DOJUE 」男用嘟爵金錶之廣型錄上附加告訴人公
    司之上開二註冊商標而陳列並散佈，原審未於事實欄中敘明時間及所印製廣告型
    錄之數量，並漏列「散佈」之行為，均有未洽；（二）、被告意圖欺騙他人，而
    就商品之原產國為虛偽之標記，並販賣該商品，係先後觸犯刑法第二百五十五條
    第一項、第二項之罪，而被告同時販賣使用他人註冊商標相同於他人註冊商標圖
    樣之商品及虛偽標記原產國之商品，係同時觸犯刑法第二百五十五條第二項及商
    標法第六十三條之罪，亦有想像競合犯之關係，原審均未審酌；（三）、公平交
    易法於八十八年二月三日總統令修正公布，對於違反公平交易法處以第三十五條
    第一項刑罰之犯罪構成要件，必須先行政後司法，亦即先由中央主管機關依同法
    第四十一條限期命被告停止、改正其行為或採取必要更正措施，而逾期未停止、
    改正其行為或未採取必要更正措施，或停止後再為相同或類似違反行為者，始得
    加以處罰。原審未及於此，逕認本件被告所為尚觸犯公平交易法第二十條第一項
    第一款之規定，並依同法第三十五條第一項加以處罰，於法未合。本件上訴人否
    認犯罪固無足取，其上訴意旨亦未就上開各點予以爭執，惟原判決既有可議，自
    應由本院予以撤銷改判。爰審酌被告前有二次違反商標法案件之前科，猶不知悔
    改復行再犯，及其犯罪之動機、目的、手段，犯罪所生之損害，及犯罪後迄未與
    被害人達成民事和解等一切情狀，量處如主文所示之刑。至廣告型錄一萬八千一
    百一十二紙及扣案之男用嘟爵金錶一只及被告已販賣出去之男用嘟爵金錶一只（
    未證明已經滅失），均應依商標法第六十四條之規定諭知沒收。至被告另製造之
    男用嘟爵金錶一只，業經被告拆解銷燬而滅失，無從宣告沒收，併此敘明。
四、公訴意旨另以：被告甲○○並明知凡在手錶機心上標以「Chronometer」（精密
    時計）字樣，必須經由瑞士官方天文台依國際標準組織（International
    Organization Standardization ICO）所頒佈之最低測試標準，通過規定之七項
    測試基準，再經該天文台之認證授權，始准許於生產銷售於大眾之手錶上打上「
    Chronometer 」之表示，以確保該錶精準之品質，甲○○未依上揭程序送經瑞士
    官方天文台測試，未經該天文台認證授權等程序，竟自八十四年二月間起連續於
    上址在其生產之「DOJUE」錶面上，未經授權打上前述「Chronometer」字樣，表
    示該手錶係經瑞士官方天文台認證授權，進而提出於消費市場銷售，先後賣出多
    只，足以生損害於瑞士官方天文台之管理信譽及不特定之消費者，另認在手錶機
    心上標以「 Chronometer」（精密時計）字樣，乃表示該錶業經瑞士官方天文台
    依國際標準組織（International Organization Standardization ICO）所頒佈
    之最低測試標準，通過規定之七項測試基準，所據以核發該天文台之認證授權，
    依刑法第二百二十條第一項規定，以私文書論，被告無權偽造「 Chronometer」
    之標誌，並進而提出標示「 Chronometer」之手錶於市場銷售而行使之，其所為
    足以生損害於瑞士官方天文台之管理信譽及不特定之消費者，應成立刑法第二百
    十條、第二百十六條行使偽造私文書罪嫌。訊之被告否認有何上開犯行，辯稱：
    Chronometer 係精密時計之意義，伊使用在其製造之男用嘟爵金錶上，係在說明
    其手錶之功用等語。經查：（一）、Chronometer 依一般英文字典所示，乃精密
    時計之意，事業者在其所製造之手錶上，使用Chronometer 字樣，表示其男用嘟
    爵金錶具有精密時計之功用，乃係在商品上之合理使用；（二）、依告訴人所指
    提出之瑞士官方精密時計測試協會（Swiss Official Chronometer Testing
    Institute, COSC ）就Chronometer之介紹與說明（參台灣士林地方法院檢察署
    八十四年度偵字第七○七八號偵查卷宗第四十二頁至第四十五頁、原審刑事卷宗
    第九頁以下），國際標準組織（International Organization Standardization
    ICO ）係各國國家標準機構（國際標準化組織會員團體）之世界性聯合會。凡手
    錶達該組織之測試計劃以及測試最低要求標準，該組織即核准給與該手錶使用
    Chronometer字樣。惟我國並非該團體之會員國，並不受該組織約定對於會員國
    之拘束。而告訴人公司之手錶使用Chronometer時，並非單純使用Chronometer一
    字，而係使用Superlative Chonometer Officially Certified 等字樣（參本件
    證物袋告訴人所提出附卷之告訴人公司男用嘟爵金錶之廣告型錄），顯見被告使
    用Chronometer一詞，僅係就手錶功用所為之合理使用，該Chronometer一詞，在
    我國因不受上開國際組織約定之拘束，自非我國刑法第二百二十條第一項規定之
    私文書可以比擬；（三）、告訴人雖於原審提出連署書影本十一份（參原審刑事
    卷宗第一九九頁至二０九頁），表示Chonometer字樣，非為一般手錶所得任意使
    用之普通名詞，而係於國際社會具有表彰手錶品質特定意義之專用名詞等語，惟
    連署書之格式內容完全一樣，顯係告訴人事先印製，好而由連署人簽之行為，尚
    未可依此種格式內容完全一樣之連署書，認其內容為可採；綜上三點，被告所辯
    尚堪採信，應認被告此部分之犯罪，不能證明，惟此部分與右開之犯罪事實具有
    裁判上一罪之關係，爰不另為無罪之諭知。
據上論斷，應依刑事訴訟法第三百六十九條第一項前段、第三百六十四條、第二百九
十九條第一項前段，商標法第六十二條、第一款、第二款、第六十三條、第六十四條
、刑法第十一條、第五十六條、第二百五十五條第一項、第二項、第五十五條、第四
十七條，罰金罰鍰提高標準條例第一項前段，判決如主文。
本案經檢察官劉靜婉到庭執行職務。
中      華      民      國    八十九    年      十      月    三十      日
                              臺灣高等法院刑事第十五庭
                                  審判長法  官  房  阿  生
                                        法  官  胡  泉  田
                                        法  官  鄧  振  球
右正本證明與原本無異。
檢察官如不服本判決應於收受送達後十日內向本院提出上訴書狀，其未敘述上訴之理
由者並得於提起上訴後十日內向本院補提理由書（均須按他造當事人之人數附繕本）
。
被告不得上訴。
                                        書記官  洪  秋  帆
中      華      民      國    八十九    年     十一     月     三       日
附錄：本案論罪科刑法條全文：
商標法第六十二條：
意圖欺騙他人，有左列情事之一者，處三年以下有期徒刑、拘役或科或併科新臺幣二
十萬元以下罰金。
一、於同一商品或類似商品，使用相同或近似於他人註冊商標之圖樣者。
二、於有關同一商品或類似商品之廣告、標帖、說明書、價目表或其他文書，附加相
    同或近似於他人註冊商標圖樣而陳列或散布者。
刑法第二百五十五條：
意圖欺騙他人，而就商品之原產國或品質，為虛偽之標記或其他表示者，處一年以下
有期徒刑、拘役或一千元以下罰金。
明知為前項商品而販賣，或意圖販賣而陳列，或自外國輸入者，亦同。


司法院資訊處製作；財團法人民間司法改革基金會備份。
